【裁判字號】    89,交易,109
【裁判日期】    890818
【裁判案由】    業務過失傷害
【裁判全文】
臺灣嘉義地方法院刑事判決                        八十九年度交易字第一九號
    公  訴  人  臺灣嘉義地方法院檢察署檢察官
    被      告  甲○○
右列被告因業務過失傷害案件，經檢察官提起公訴（八十九年度偵字第一○九號），
本院判決如左︰
    主  文
甲○○無罪。
    理  由
一、公訴意旨略以：被告甲○○係嘉義市環保局宣導車司機，為從事駕駛業務之人，
    於民國八十八年三月三日下午三時三分許，駕駛車號ＢＲ－一五一號大貨車，沿
    嘉義市○○○路由南往北方向行駛，途經嘉義市○○○路與忠義街一五一巷口前
    時，應注意車前狀況，並隨時採取必要之安全措施，且依當時情形，並無不能注
    意之情事，竟疏未注意車前狀況，因而擦撞同向前行乙○○所騎乘車牌號碼ＭＣ
    Ｃ－三七三號重型機車，致機車倒地，使乙○○受有左側鎖骨粉碎性骨折、左側
    第二、三、四、五、六肋骨骨折、左側髖部挫傷等傷害，經乙○○告訴，認被告
    甲○○涉有刑法第二百八十四條第二項前段之業務過失傷害罪行。
二、按犯罪事實應依證據認定之，無證據不得推定其犯罪事實；又不能證明被告犯罪
    或其行為不罰者，應諭知無罪之判決，為刑事訴訟法第一百五十四條、第三百零
    一條第一項所明定。再事實之認定，應憑證據，如未能發現相當之證據，或證據
    不足以證明，自不能以推測或擬制之方法，為裁判之基礎。復刑法上之過失犯，
    以行為人對於結果之發生應注意並能注意而不注意為成立要件。所謂相當因果關
    係，係指依經驗法則，綜合行為當時所存在之一切事實，為客觀之事後審查，認
    為在一般情形下，有此環境、有此行為之同一條件，均可發生同一之結果者，則
    該條件即為發生結果之相當條件，行為與結果即有相當之因果關係。反之，若在
    一般情形下，有此同一條件在，而為事後之審查，認為不必皆發生此結果者，則
    該條件與結果並不相當，不過為偶然之事實而已，其行為與結果間即無相當因果
    關係，最高法院四十台上字第八六號判例意旨、二十六年上字第一七五四號判例
    及七十六年臺上字第一九二號判例可資參照。
三、公訴意旨認被告甲○○涉有刑法第二百八十四條第二項前段之業務過失傷害罪嫌
    ，無非以告訴人之指訴、其所提出之診斷證明書與就道路交通事故調查報告表及
    現場照片觀之，被告駕駛大貨車行經肇事地點，未注意車右旁被害人所騎乘機車
    ，因大貨車車體較寬，貨車車體擦撞到告訴人之左肩後再擦撞到機車，使告訴人
    失控而到地為其論據。訊據被告固承認有於右揭時、地駕車發生車禍之事實，但
    堅決否認有何過失犯行，辯稱：當時其係駕駛環保宣導車，上級規定以二檔前進
    ，時速約十五至二十公里，其在告訴人撞到小貨車時，才從右後照鏡中得知發生
    車禍，其沒有過失等語。
四、經查：
    （一）依卷附道路交通事故調查報告表，本件發生車禍之路段，係有鋪裝柏油道
          路，路面狀態乾燥、無缺陷，行車速限為時速四十公里，車禍當時天候晴
          朗。而參照前司法行政部六十二年五月九日（６２）函刑決字第四六四號
          函轉交通部路交通安全督導會訂５．４．交導登（６２）字第二三二號函
          所附之「一般公路汽車煞車距離、行車速度對照表」，行車時速在四十公
          里之乾燥路面，其煞車距離為十點五公尺。依本院於八十九年五月三十一
          日勘驗，被告肇事後依被告所指肇事位置至其停車處之距離僅八公尺（詳
          本院勘驗筆錄），即如告訴人所指之肇事位置至被告大貨車停車處亦不超
          過十一點六公尺（告訴人所指肇事位置在路口基點附近之機車專用道上，
          該基點至被告停車位置為十一點六公尺，詳道路交通事故調查報告表之現
          場圖），則被告行車時速應在四十公里以下，符合該路段之時速限制。
    （二）事故當時，依被告及告訴人均沿嘉義市○○○路由南向北方向行駛。告訴
          人陳稱：伊當時是從民生北路一家世華藥局出來，從民生北路南向北騎乘
          ，剛起動不久就被一部大貨車從左肩撞了一下之後，機車不穩搖晃，之後
          又被大貨車從機車後方撞了一下後，伊之機車因而轉了一圈衝入快車道，
          伊當時是騎在機車道，是在機車道被被告大貨車撞到云云（詳警卷第四頁
          、偵字卷第七頁背面、本院八十九年五月十二日訊問筆錄）。但依上開道
          路交通事故查報告表現場圖，告訴人所駕駛車牌號碼ＭＣＣ－三七三號重
          型機車之刮地痕係在該嘉義市○○○路快車道由距分向限制線二點一公尺
          處向機車專用道方向四公尺右斜刮出，被告之大貨車在事故發生後則停於
          距離告訴人機車倒地後不超過十一點六公尺，且未留下煞車痕。若被告之
          大貨車原係行駛於機車專用道，應難在如此短的距離內由機車專用道駛入
          快車道後停車，足證被告大貨車原即在快車道上行駛，告訴人則係於世華
          藥局起步後，即由南往北斜向駛入快車道。告訴人指稱事故當時係騎乘在
          民生北路機車道上云云，難以採信。
    （三）告訴人於偵、審中自承其至民生北路世華藥局買藥，剛起步離開就被被告
          撞上，第一次是撞到左肩，第二次被被告大貨車之右前輪與右後輪間之油
          箱護欄撞到機車後面把手等語。惟查若係被告所駕駛之大貨車由後方撞及
          告訴人所騎乘之機車，應係告訴人之機車後方先遭撞擊，不可能先撞到前
          方之告訴人，再撞到後方之機車把手。且由卷附照片觀之，被告所駕駛之
          大貨車，車斗並未載物，右側車旁亦無突出物，若係被告所駕駛之大貨車
          由後方撞擊告訴人所騎乘之機車，則被告撞擊告訴人之左肩膀後，即不可
          能於短距離、時間內再撞擊到告訴人機車後方把手部位，再以告訴人自承
          由世華藥局剛起步等語，足徵當時係告訴人騎乘機車從世華藥局出發後，
          自被告所駕駛之大貨車右後方行進時，未注意車前狀況並保持安全距離致
          肩膀撞及被告所駕駛之大貨車車身右側而滑倒在地，非被告之駕駛行為所
          造成。
    （四）至告訴人所稱其機車後面把手為被告右後輪前之油箱護欄撞到一事，經本
          院勘驗：機車後方把手撞擊點至地面高度為六十六點五公分，而被告大貨
          車之上開護欄有二橫桿，下面橫桿距地三十三公分、上面橫桿距地四十八
          公分，而油箱護欄上方之車斗底距地七十三公分（詳本院八十九年五月三
          十一日勘驗筆錄），均未能與告訴人機車後方把手凹洞處之高度相符，足
          證告訴人機車後面把手之損壞，非因被告所駕駛之大貨車右後輪前之油箱
          護欄撞擊造成。
    （五）又告訴人以：若本件車禍係伊之機車撞及被告大貨車後方，則伊機車前面
          有一易碎之菜籃應會變形扭曲，但該菜籃於事故後並無變形扭曲。且若是
          告訴人從後方撞擊被告大貨車，為何於撞擊後伊機車仍往前滑行，足證此
          次車禍為被告大貨車由伊後方追撞造成云云（詳偵續卷第二、三頁）。惟
          查本件事故之發生係告訴人騎乘機車從世華藥局出發後，自被告所駕駛之
          大貨車右後方行進時，未注意車前狀況並保持安全距離致肩膀撞及被告所
          駕駛之大貨車車身右側而滑倒在地，已如前述，並非機車車頭先撞及被告
          大貨車，是機車菜籃於事故後未扭曲變形。
    （六）再告訴人於審判期日中另陳稱：「被告是右後視鏡撞到我，也有可能是右
          後輪撞到我」，及以原肇事車牌號碼為ＢＲ－一五一號，於現場勘驗時車
          牌號碼為一四一五號，並舉吳香君為現場在場人云云，惟前者伊於警、偵
          訊及本院調查中均未曾提及，嗣於本院勘驗後，發現其所稱之撞擊點，與
          本院履勘時所測高度均不相符，方提出係被被告大貨車之右後視鏡撞到，
          又本院勘驗之大貨車車牌號碼係ＢＲ－一五一號，當日亦未有吳香君之人
          在場，有該勘驗筆錄在卷可查，告訴人所言自難採信。
五、按機器腳踏車行駛之車道，在劃有機車專用道之道路應在其車道內行駛，除轉彎
    或靠邊停車外，不得侵入其他車道。又汽車行駛時，駕駛人應注意車前狀況及兩
    車併行之間隔，並隨時採取必要之安全措施，道路交通安全規則第九十九條第一
    項第三款及第九十四條第三項分別定有明文。再駕駛汽車行駛於道路上，因汽車
    之速度快，且參與駕駛者眾，本身即為危險性之行為，汽車駕駛人應可信賴其他
    參與交通之對方亦能遵守交通規則，同時為必要之注意，謹慎採取適當之行動，
    而對於不可知之對方違規行為並無預防之義務，對於他人之違規事實，若同時並
    無充足之時間可採取適當之措施以避免發生交通事故之結果，即不應令其負責。
    本件綜上所述，被告當時依規定在快車道依速限行駛中，告訴人未依規定注意車
    前狀況及兩車併行之間隔，並隨時採取必要之安全措施，依當時情形，被告依規
    定在快車道上依速限行駛，並無可採取適當之措施以避免發生交通事故，自不應
    令其負過失責任。又本件交通事故經臺灣省嘉雲區車輛行車事故鑑定委員會結果
    亦認「乙○○駕駛重機車，未依規定行駛機車專用道，未注意車前狀況，由後擦
    撞，為肇事原因。甲○○無肇事因素」，有該委員會八十八年七月二十一日嘉鑑
    字第八八六○一號鑑定意見書附於偵字卷可考。此外復查無其他積極證據足資證
    明被告有公訴人所指之犯行，自難以刑法第二百八十四條第二項後段之業務過失
    傷害罪相繩，從而本件即屬不能證明被告犯罪，依首開說明，自應諭知無罪之判
    決。
據上論斷，應依刑事訴訟法第三百零一條第一項，判決如主文。
本案經檢察官游悅晨到庭執行職務。
中    華    民    國      八十九        年      八      月    十八      日
                            臺灣嘉義地方法院刑事第二庭
                                審判長  法  官  趙  文  淵
                                        法  官  許  兆  慶
                                        法  官  張  育  彰
右正本證明與原本無異。
如不服本判決，應於判決送達後十日內向本院提出上訴狀( 應附繕本 )。
中    華    民    國      八十九        年      九      月      六      日
                                        書記官  馮  澤  文


司法院資訊處製作；財團法人民間司法改革基金會備份。
